臺灣高雄地方法院刑事判決　　　　　　　110年度訴字第504號
公　訴　人　臺灣高雄地方檢察署檢察官　　　　　
被　　　告　謝皓丞




指定辯護人　本院公設辯護人黃文德
上列被告因毒品危害防制條例案件，經檢察官提起公訴（110年
度偵字第8439號），本院判決如下：
     主  文
丙○○販賣第二級毒品未遂，累犯，處有期徒刑貳年拾月。扣案
如附表所示之第二級毒品甲基安非他命壹包沒收銷燬之。未扣案
之三星廠牌手機壹支（型號不詳、無門號）沒收，於全部或一部
不能沒收或不宜執行沒收時，追徵其價額。
    事  實
一、丙○○明知甲基安非他命係毒品危害防制條例第2 條第2 項
    第2 款所定之第二級毒品，非經許可不得販賣，竟意圖營利
    ，基於販賣第二級毒品甲基安非他命之犯意，於民國110 年
    3 月30日18時36分前某時，在不詳處所，以手機連結網際網
    路登入UT聊天室，使用暱稱「高雄→糖果供應商」疑似販毒
    之文字，適嘉義縣警察局民雄分局月眉派出所警員於執行網
    路巡邏發現後，即喬裝買家以暱稱「悶熱解濕」與丙○○聯
    繫，詢問甲基安非他命之價格，其後丙○○另透過通訊軟體
    LINE（帳號名稱：Crazy@funny ），與員警確認交易內容（
    即1 包新臺幣8,000 元）並相約在高雄市○鎮區○○路00號
    進行交易，嗣於同日21時5 分許，丙○○與喬裝買家之警員
    在前址見面並交付甲基安他命1 包，警員立即表明身份將丙
    ○○逮捕，交易因而未遂，並當場扣得甲基安非他命1 包（
    檢驗後淨重2.753 公克）。
二、案經嘉義縣警察局民雄分局報告臺灣高雄地方檢察署檢察官
    偵查起訴。
    理  由
壹、證據能力部分：
    被告以外之人於審判外之陳述，雖不符刑事訴訟法第159 條
    之1至之4之規定，然經當事人於審判程序同意作為證據，法
    院審酌該言詞陳述或書面陳述作成時之情況，認為適當者，
    亦得為證據。刑事訴訟法第159 條之5 第1 項定有明文。本
    案所引用之被告以外之人於審判外之言詞或書面陳述，業經
    本院審理時予以提示並告以要旨，且各經檢察官、辯護人及
    被告丙○○表示意見，當事人已知上述證據乃屬傳聞證據，
    且明示同意作為本案之證據使用（見本院110 年度訴字第50
    4 號卷【下稱本院卷】第86-87 、107 頁），復本院審酌上
    開證據作成時之情況，並無違法取證或其他瑕疵，認為以之
    作為證據為適當，而具有證據能力。
貳、實體部分：
一、前揭犯罪事實，業據被告丙○○於警詢、偵查及本院審理中
    均坦承不諱（見警卷第5-8 頁、偵卷第15頁、本院卷第83-8
    4 頁），並有嘉義縣警察局民雄分局110 年3 月30日搜索扣
    押筆錄、扣押物品目錄表、扣押物品收據、UT聊天室、通訊
    軟體LINE之對話紀錄截圖、現場照片在卷可稽（見警卷第14
    -45 頁），亦有扣案如附表所示之甲基安非他命1 包可資佐
    證。又扣案如附表所示之白色結晶1 包，經送高雄市立凱旋
    醫院檢驗後，驗出第二級毒品甲基安非他命成分乙節，亦有
    高雄市立凱旋醫院110 年6 月15日高市凱醫驗字第68785 號
    濫用藥物成品檢驗鑑定書附卷可查（見偵卷第63頁）。足認
    被告前揭任意性自白與事實相符，堪以採信。
二、按販賣毒品之所謂販賣行為，須行為人主觀上有營利意圖，
    且客觀上有販入或賣出毒品行為，即足構成，至於實際上是
    否已經獲利，則非所問（最高法院93年度台上字第1651號判
    決參照）。且衡諸我國查緝販賣毒品一向執法甚嚴，並科以
    極重刑責，販賣毒品既係違法行為，自非可公然為之，亦無
    公定價格，且容易分裝並增減份量，而每次買賣之價量，可
    能隨時依雙方關係深淺、資力、需求量及對行情之認知、來
    源是否充裕、查緝是否嚴謹、購買者被查獲時供述購買對象
    之可能風險評估等情形，而異其標準，非可一概而論；販賣
    之人從價差或量差中牟利之方式雖異，其意圖營利之販賣行
    為則同一。而近年來政府為杜絕毒品之氾濫，對於查緝施用
    及販賣毒品之工作，無不嚴加執行，販賣毒品又係重罪，依
    一般經驗法則，販賣毒品者鋌而走險，苟非意在營利，所為
    何來？若無利可圖，衡情應無甘冒持有毒品遭查獲之極大風
    險，無端義務為該買賣之工作。而本案被告確有為上開販賣
    第二級毒品甲基安非他命未遂之行為，已如前述，參以被告
    於本院審理時自承：此次毒品交易本來可以賺到3000元等語
    （見本院卷第84頁），自堪信被告販賣第二級毒品甲基安非
    他命時，確有從中賺取買賣差價牟利之意圖及事實，由上述
    說明，被告販賣甲基安非他命之行為，主觀上確有營利之意
    圖，應堪認定。
三、按刑事法上之未遂犯，依刑法第25條第1 項規定，係謂已著
    手於犯罪行為之實行而不遂者；所稱著手，係指行為人對於
    犯罪構成事實主觀上有所認識，並於客觀上開始實行此一犯
    罪構成事實之行為。而販賣毒品未遂，係指買賣雙方就買賣
    價金、買賣標的物，已有合意，並已著手於毒品之交付而未
    達於既遂者，易言之，在尚未完成交付前之毒品兜售，或數
    量、價格之商議或看貨等動作，均屬販賣毒品之著手行為，
    倘買賣雙方就毒品之數量、價格已達初步意思合致，自係已
    著手販賣無疑，不以買賣雙方業經見面為必要（最高法院10
    1 年度台上字第271 號判決、100 年度台上字第7132號、第
    6640號判決意旨參照）。次按刑事偵查技術上所謂之「釣魚
    偵查」，係指對於原已犯罪或具有犯罪故意之人，以設計引
    誘之方式，使其暴露犯罪事證，而加以逮捕或偵辦而言，此
    純屬偵查犯罪技巧之範疇，並未違反憲法對於基本人權之保
    障，且於公共利益之維護有其必要性存在。又「釣魚」之情
    形，因毒品買者為協助警察辦案佯稱購買，而將販賣者誘出
    以求人贓俱獲，因其無實際買受之真意，且在警察監視之下
    伺機逮捕，事實上亦不能真正完成買賣，則該次行為，僅能
    論以販賣未遂（最高法院100 年度台上字第4498號判決意旨
    參照）。而被告先以手機連結網際網路登入UT聊天室，使用
    暱稱「高雄→糖果供應商」疑似販毒之文字，適嘉義縣警察
    局民雄分局月眉派出所警員於執行網路巡邏發現後，即喬裝
    買家以暱稱「悶熱解濕」與丙○○聯繫，詢問甲基安非他命
    之價格，其後丙○○另透過通訊軟體LINE（帳號名稱：Craz
    y@funn y），與員警確認交易內容( 即1 包8,000 元) 並相
    約在高雄市○鎮區○○路00號進行交易等情，已如前述。足
    認被告原本即具有意圖營利販賣第二級毒品之犯意，並與佯
    裝購毒之員警商議毒品交易之數量、價格。是被告已著手於
    實施販賣甲基安非他命行為，僅因員警實際上無買受毒品之
    真意，始未能完成毒品交易而未遂，自堪認定。
四、綜上，本案事證明確，被告有販賣第二級毒品甲基安非他命
    未遂之犯行，洵堪認定，應依法論科。
五、論罪科刑部分：
  ㈠核被告所為，係犯毒品危害防制條例第4 條第6 項、第2 項
    之販賣第二級毒品未遂罪。被告持有第二級毒品安非他命之
    低度行為，應為其後販賣第二級毒品之高度行為所吸收，均
    不另論罪。
  ㈡刑之加重減輕事由：
  ⒈被告前因施用毒品案件，經本院107 年度簡字第3148號判決
    判處有期徒刑4 月確定，於109 年4 月19日執行完畢，有臺
    灣高等法院被告前案紀錄表在卷可稽，其於有期徒刑執行完
    畢後，5 年內故意再犯本件有期徒刑以上之罪，成立累犯。
    又依司法院釋字第775 號解釋文及理由之意旨，係指構成累
    犯者，不分情節，一律加重最低本刑，於不符合刑法第59條
    所定要件之情形下，致生行為人所受之刑罰超過其所應負擔
    罪責之個案，不符罪刑相當原則、比例原則。於此範圍內，
    在修正前，為避免發生上述罪刑不相當之情形，法院就該個
    案應裁量是否加重最低本刑；依此，該解釋係指個案應量處
    最低法定刑、又無法適用刑法第59條在內減輕規定之情形，
    法院應依此解釋意旨裁量不予加重最低本刑（最高法院108
    年度台上字第338 號判決亦同此旨），而依被告前開累犯之
    情形及事實欄所示犯罪情節，尚無應量處最低法定刑、又無
    法適用刑法第59條在內減輕規定之情事，自應依累犯規定加
    重其刑（除無期徒刑外）。
  ⒉按未遂犯之處罰，以有特別規定者為限，並得按既遂犯之刑
    減輕之，刑法第25條第2 項定有明文。被告已著手販賣第二
    級毒品犯行而未遂，業如前述，屬未遂犯，本院考量其所生
    損害均較既遂犯為輕，爰依刑法第25條第2 項之規定，按既
    遂犯之刑減輕之。
  ⒊按犯第4 條至第8 條之罪於偵查及歷次審判中均自白者，減
    輕其刑，毒品危害防制條例第17條第2項定有明文。旨在鼓
    勵犯罪人之悛悔，同時使偵查或審判機關易於發現真實，以
    利毒品查緝，俾收防制毒品危害之效。本件被告就前揭販賣
    第二級毒品甲基安非他命未遂犯行，於偵查及本院審理中均
    坦承犯行，已如前述，應依毒品危害防制條例第17條第2項
    規定，減輕其刑。
  ⒋被告販賣第二級毒品未遂犯行，有前述加重及2 次減輕事由
    ，爰依刑法第70條、第71條規定先加重後（除無期徒刑外）
    遞減輕之。
  ㈢爰審酌被告為圖得一己之私利，明知毒品危害人體健康，竟
    無視於國家防制毒品危害之禁令，所為販賣第二級毒品安非
    他命之行為，足以戕害國民身心健康，助長濫用毒品風氣，
    危害社會治安，殊值非難；惟念及被告犯後業已坦承犯行，
    態度尚可；兼衡被告於本案與員警約定交易之毒品金額為8,
    000 元，金額非鉅；暨被告於本院審理中自稱高中肄業之智
    識程度，家庭經濟勉持、無婚姻關係、有1 個未成年子女之
    生活狀況（見本院卷第112 頁）等一切情狀，量處如主文所
    示之刑。
六、沒收部分：
  ㈠扣案如附表所示之白色結晶1 包，經檢驗結果呈第二級毒品
    甲基安非他命陽性反應等情，已如前述，應依毒品危害防制
    條例第18條第1 項前段規定，於所犯販賣毒品未遂罪項下宣
    告沒收銷燬之，而其上之包裝袋應殘留有些微毒品，客觀上
    無法析離，應視同毒品併宣告沒收銷燬，至送驗耗損部分因
    已滅失，爰不另予宣告沒收銷燬。
  ㈡未扣案之三星廠牌手機1 支（型號不詳、無門號），係供被
    告聯絡販賣本案第二級毒品事宜使用，為其所自陳（見本院
    卷第111 頁），應依毒品危害條例第19條第1 項，於所犯販
    賣毒品未遂罪項下宣告沒收，並依刑法第38條第4 項規定，
    於全部或一部不能沒收或不宜執行沒收時，追徵其價額。
據上論斷，應依刑事訴訟法第299 條第1 項前段，毒品危害防制
條例第4 條第2 項、第6 項、第17條第2 項、第18條第1 項、第
19條第1 項，刑法第11條、第25條第2 項、第47條第1 項、第38
條第4 項，判決如主文。
本案經檢察官甲○○偵查起訴，檢察官乙○○到庭執行職務。
中    華    民    國   111   年     1     月    17    日
                  刑事第四庭    審判長法  官   王俊彥
 
                                      法  官   楊書琴
 
                                      法  官   陳芷萱
以上正本證明與原本無異。
如不服本判決應於收受送達後20日內向本院提出上訴書狀，並應
敘述具體理由；如未敘述上訴理由者，應於上訴期間屆滿後20日
內向本院補提理由書（均須按他造當事人之人數附繕本）「切勿
逕送上級法院」。
因疫情而遲誤不變期間，得向法院聲請回復原狀。
中    華    民    國   111   年     1     月    17    日
                                      書記官   林怡秀
 
 
附表：
┌──────────┬──────────┐
│扣案物品名稱、數量  │沒收與否及依據      │
├──────────┼──────────┤
│甲基安非他命1 包    │依毒品危害防制條例  │
│（白色結晶，檢驗後淨│第18條第1 項前段規  │
│重2.753 公克。）    │定沒收銷燬之        │
└──────────┴──────────┘
 
附錄：論罪科刑法條
毒品危害防制條例第4 條第2 項
製造、運輸、販賣第二級毒品者，處無期徒刑或十年以上有期徒
刑，得併科新臺幣一千五百萬元以下罰金。